【裁判字號】    98,訴,267
【裁判日期】    980327
【裁判案由】    違反毒品危害防制條例
【裁判全文】
臺灣彰化地方法院刑事判決          97年度訴字第3473號
                                   98年度訴字第267號
公  訴  人  臺灣彰化地方法院檢察署檢察官
被      告  甲○○
                        8號
                      現於彰化監獄執行中
上列被告因違反毒品危害防制條例案件，經檢察官提起公訴（97
年度毒偵字第4473號、98年度毒偵字第110號），本院依簡式審
判程序審理，判決如下：
    主  文
甲○○施用第一級毒品，處有期徒刑陸月。又施用第一級毒品，
處有期徒刑柒月。應執行有期徒刑玖月。
    事  實
一、甲○○前因違反職役職責案件，經國防部北部地方軍事法院
    馬袓分院於民國（下同）94年1月28日判處有期徒刑五月，
    緩刑2年確定（不構成累犯）。甲○○又因施用毒品案件，
    經送觀察、勒戒後，因認無繼續施用毒品之傾向，甫於96年
    12 月21日執行完畢釋放，並由台灣彰化地方法院檢察署檢
    察官於同年月25日，以96年度毒偵字第2846、4988號為不起
    訴處分確定。詎仍不知悔改，復基於施用第一級毒品海洛因
    之犯意，於97年10月5日上午8、9時許，在其位於彰化縣埔
    鹽鄉○○村○鄰○○路○段128號之住處，以將海洛因摻入香
    菸點燃吸食之方式，施用第一級毒品海洛因1次。甲○○又
    基於施用第一級毒品海洛因之犯意，於97年10月16日某時許
    ，在其位於彰化縣埔鹽鄉○○村○鄰○○路○段128號之住處
    ，以將海洛因摻入香菸點燃吸食之方式，施用第一級毒品海
    洛因1次。嗣先於97年10月5日，因為毒品列管人口，經警採
    集其尿液送驗，結果呈嗎啡陽性反應；續於97年10月17日，
    因為毒品列管人口，經警採集其尿液送驗，結果呈嗎啡陽性
    反應，始查悉上情。
二、案經彰化縣警察局溪湖分局報請臺灣彰化地方法院檢察署檢
    察官偵察起訴。
    理  由
一、本件被告所犯係死刑、無期徒刑、最輕本刑為3 年以上有期
    徒刑以外之罪，其於準備程序就前揭被訴事實為有罪之陳述
    ，經受命法官告知簡式審判程序之旨，並聽取其與公訴人之
    意見後，本院認無不得或不宜改依簡式審判程序進行之處，
    爰依刑事訴訟法第273 條之1 第1 項、第284 條之1 ，裁定
    本案由受命法官獨任進行簡式審判程序，合先敘明。
二、上揭犯罪事實，業經被告於本院審理時坦承不諱，且其於97
    年10月5日、同年10月17日為警查獲時所採驗之尿液，經臺
    灣彰化地方法院檢察署委託警方送請詮昕科技股份有限公司
    檢驗結果，均確呈嗎啡陽性反應，此有列管毒品人口尿液檢
    體採集送驗紀錄表及該公司濫用藥物尿液檢驗報告各2紙附
    卷可稽。參諸醫學臨床實驗及根據英國藥學會出版之文獻
    Clarke's Isolation and Identification of Drugs乙書第
    293頁載：海洛因經注射入人體後，在體內迅速水解成6-Mon
    oacety I morphine，再緩緩繼續水解成嗎啡，然後再循嗎
    啡之代謝方式排出，同書第431頁至第432頁並載有：嗎啡經
    注射入人體後，約50％以上於8小時內自尿中排出，至24小
    時排出約90％，但48小時後仍有微量可檢出等語。此外，按
    通常健康成人一次注射嗎啡15公絲，而以現行採用蟻醛酸試
    液及鉬鋑銨酸試液檢檢驗其尿液時，注射後8小時內所排尿
    液易於檢出；8小時至24小時，視其取尿時間及尿量多寡，
    可能檢出；至24小時以後所排之尿液，用上述方法已難檢出
    ，亦據行政院衛生署藥物食品檢驗局73年11月30日（73）藥
    檢壹字第030221號函釋明確。是依上開說明，佐以被告前揭
    尿液檢驗報告，足徵被告前開二次施用第1級毒品海洛因之
    自白核與事實相符，堪可採為論罪科刑之依據。
三、另犯毒品危害防制條例第10條施用第1 、2 級毒品之罪者，
    檢察官應先聲請法院裁定將被告令送勒戒處所觀察、勒戒，
    經觀察、勒戒後，認無繼續施用毒品傾向者，應即釋放，並
    為不起訴之處分或不付審理之裁定；認有繼續施用毒品傾向
    者，應由檢察官聲請法院裁定令入戒治處所施以強制戒治，
    且經觀察、勒戒或強制戒治執行完畢釋放後，5 年內再犯第
    10 條 之罪，檢察官應依一般刑事訴訟程序予以起訴論罪科
    刑，此觀諸毒品危害防制條例第20條第1 項、第2 項、第23
    條第2 項前段規定自明。
四、查海洛因為毒品危害防制條例第2 條第2 項所明定之第1 級
    毒品，是核被告二次所為，均係犯毒品危害防制條例第10條
    第1項之施用第1級毒品罪。被告為施用毒品而持有第1級毒
    品，其持有之低度行為應為施用之高度行為所吸收，不另論
    罪。被告所犯上開二罪間，犯意各別，時間互異，應分論併
    罰。爰審酌被告前有施用毒品之不良素行，歷經觀察、勒戒
    及戒治程序後，仍未能徹底戒絕毒品，顯見意志不堅，有失
    政府制定毒品危害防制條例之立法美意，本不宜寬貸，惟念
    其施用毒品乃自戕一己之身體健康，尚未害及他人，且犯後
    始終坦承犯行，暨其智識程度、生活狀況等一切情狀，分別
    量處如主文所示之刑，並定其應執行刑，以示懲戒。
據上論斷，應依刑事訴訟法第273 條之1 第1 項、第299 條第1
項前段，毒品危害防制條例第10條第1 項，刑法第11條前段、第
51條第5款，判決如主文。
本案經檢察官王元郁到庭執行職務。
中    華    民    國    98    年    3     月    27    日
                  刑事第四庭         法  官  姚銘鴻
以上正本證明與原本無異。
如不服本判決應於收受判決後10日內向本院提出上訴書狀，並應
敘述具體理由；其未敘述上訴理由者，應於上訴期間屆滿後20日
內向本院補提理由書（均須按他造當事人之人數附繕本）「切勿
逕送上級法院」。
中    華    民    國    98    年    3     月    27    日
                                      書記官  郭佳雯
附錄本案論罪科刑法條：
毒品危害防制條例第10條
施用第一級毒品者，處 6 月以上 5 年以下有期徒刑。
施用第二級毒品者，處 3 年以下有期徒刑。


司法院資訊處製作；財團法人民間司法改革基金會備份。
